【裁判字號】    99,訴,585
【裁判日期】    990406
【裁判案由】    偽造文書等
【裁判全文】
臺灣臺中地方法院刑事判決               99年度訴字第585號
公  訴  人  臺灣臺中地方法院檢察署檢察官
被      告  乙○○
上列被告因偽造文書等案件，經檢察官提起公訴（99年度偵緝字
第191號），本院依簡式審判程序判決如下：
    主    文
乙○○共同行使偽造公文書，足以生損害於公眾及他人，處有期
徒刑參年。在偽造之抬頭為「台北地方法院地檢署監管科」之公
文書一張、「臺灣臺北地方法院檢察署偵查卷宗」之公文書一張
、「法務部行政執行假扣押處份命令」之公文書一張、「臺灣高
雄地方法院收據」之公文書二張、「請求暫時性凍結執行聲請書
」一張、「個人資料外洩授權止付申請書」一張上所偽造之「高
雄地方法院」印文各壹枚，及在「臺灣高雄地方法院收據」之公
文書二張上「收款員」欄內所偽造之「林志明」署名各壹枚，均
沒收。
    犯罪事實及理由
一、犯罪事實：乙○○與綽號「多哥」之成年男子及其所屬之詐
    欺集團成員，共同基於詐欺取財、冒充公務員行使職權、行
    使偽造公文書、行使偽造特種文書等犯意聯絡，於民國97年
    3月28日上午10時許，由該詐欺集團成員撥打電話給退休醫
    師甲○○，分別假藉銀行人員、警官、檢察官等身分，向其
    詐稱其名下帳戶涉及嚴重詐欺犯罪，違反洗錢防制法之規定
    ，要求其必須交付現金新臺幣（下同）800萬元供監管云云
    ，甲○○信以為真，乃於同日16時30分許，攜帶現金800萬
    元至約定交款地點（高雄市左營區○○○路與至真路口）；
    另一方面，「多哥」則駕車搭載乙○○至上開約定交款地點
    附近，並於乙○○下車前，交付乙○○偽造之「林志明」警
    官識別證一張（未扣案），及偽造抬頭為「台北地方法院地
    檢署監管科」之公文書一張、「臺灣臺北地方法院檢察署偵
    查卷宗」之公文書一張、「法務部行政執行假扣押處份命令
    」之公文書一張、「臺灣高雄地方法院收據」之公文書二張
    ，及「請求暫時性凍結執行聲請書」一張、「個人資料外洩
    授權止付申請書」一張（以上文件，除警官識別證外，其上
    均有以不詳方式偽造「高雄地方法院」印文各一枚，乙○○
    並在上開二紙收據「收款員」欄內偽造「林志明」之署名各
    一枚），乙○○持該等偽造文件下車後，即持上開偽造之識
    別證向甲○○冒稱其為監管科之警官「林志明」，受命到場
    收取監管款項800萬元，並將上述其餘偽造之文件交予甲○
    ○收執以行使之，足以生損害於林志明、甲○○及臺灣臺北
    地方法院檢察署、臺灣高雄地方法院、法務部、警察機關對
    於所屬人員管理、職務執行及文書製作之正確性、公信力。
    甲○○因而陷於錯誤，將800萬元之現金交付予乙○○，乙
    ○○詐得鉅款後，隨即搭乘「多哥」所駕駛之車輛逃離現場
    ，並將詐得贓款全部交予「多哥」，「多哥」則分配予乙○
    ○1萬元作為報酬。
二、證據名稱：(1)被告於偵審中之自白。(2)甲○○之警詢、偵訊
    證詞。(3)內政部警政署刑事警察局97年5月16日刑紋字第097
    0064811號鑑驗書。(4)卷附及扣案偽造之「台北地方法院地
    檢署監管科」公文書一張、「臺灣臺北地方法院檢察署偵查
    卷宗」公文書一張、「法務部行政執行假扣押處份命令」公
    文書一張、「臺灣高雄地方法院收據」公文書二張（一張附
    在警卷第72頁、一張扣案），及「請求暫時性凍結執行聲請
    書」一張、「個人資料外洩授權止付申請書」一張。
三、按共同實施犯罪行為，在合同意思範圍內，相互利用他人之
    行為，以達其犯罪之目的，原不必每一階段均參與，祇須分
    擔犯罪行為之一部，即應對於全部所發生之結果共同負責；
    又共同正犯之意思聯絡，不限於事前有所協定，於行為當時
    ，基於相互之認識，以共同犯罪之意思參與者，亦無礙於共
    同正犯之成立。倘犯罪結果係因共犯之合同行為所致者，無
    論出於何人所為，在共犯間均應同負全部之責，並無分別何
    部分為孰人實行之必要（最高法院92年度臺上字第6265號、
    95年度臺上字第3489號、第3739號判決意旨參照）。本案被
    告雖未親自實施以電話詐騙被害人之行為，然被告與「多哥
    」及其他詐騙集團成員搭配行騙，不但親自偽造收據，並持
    偽造之警官識別證及上述各式偽造文件向告訴人收取詐騙款
    項，其等犯罪型態具有相當之計畫性，堪認被告與「多哥」
    及其他詐騙集團成員相互間就詐騙被害人之行為，具有犯意
    聯絡，並分擔犯罪行為，對於全部犯罪結果，自應共同負責
    。是核被告所為，係犯刑法第216條、第211條之行使偽造公
    文書罪，刑法第216條、第212條之行使偽造特種文書罪，刑
    法第158條第1項之冒充公務員行使職權罪，刑法第339條第1
    項之詐欺取財罪。被告與「多哥」及其他詐騙集團成員間，
    就上開犯行均有犯意聯絡及行為分擔，均為共同正犯。渠等
    於上述文件上偽造「高雄地方法院」印文與「林志明」署名
    之行為，均係偽造公文書之部分行為；又偽造特種文書及偽
    造公文書之低度行為，各為行使偽造特種文書及行使偽造公
    文書之高度行為所吸收，均不另論罪。又按基於一個犯罪決
    意，實施數犯罪構成要件之行為，彼此實施行為完全、大部
    分或局部同一，得評價為一個犯罪行為，論以想像競合犯。
    本案被告行使偽造公文書、行使偽造特種文書及冒充公務員
    行使職權，均係施行詐術之詐欺取財犯行之一部，且於行使
    偽造公文書及行使偽造特種文書之時，即同時著手於冒充公
    務員行使職權罪構成要件之實行，是以被告所犯之行使偽造
    公文書、行使偽造特種文書、冒充公務員行使職權及詐欺取
    財四罪間，應具有犯罪時間上之重疊關係，而可評價為一行
    為觸犯數個相異之罪名，為想像競合犯，應從一較重之行使
    偽造公文書罪論處。起訴意旨認被告所為應予分論併罰，容
    有未洽。又時下電腦排版、彩色影印、文件套印技術發達，
    輸出效果幾可亂真，即犯罪集團於文件上偽造印文之方式多
    端，而不限於傳統之偽刻印章蓋印一途，依有利被告認定原
    則，爰不認定本件犯罪事實另有偽刻「高雄地方法院」印章
    ，並持以蓋用在上開文件之行為。爰審酌被告不思正業，為
    圖不法報酬，參與詐騙集團犯罪，假冒司法公權力行使而詐
    騙善良百姓，其持各式偽造文件出面收取被害人交付之800
    萬元鉅款，膽大妄為，嚴重破壞國家公權力機關之公信，並
    造成被害人損失甚鉅與難以平復之心理傷害，對社會秩序亦
    造成相當程度之危害，實不宜輕縱；復參酌被告坦認犯行，
    就審應訊態度良好，具有悔意之態度等一切情狀，量處如主
    文所示之刑。
四、依刑事訴訟法第273條之1第1項、第299條第1項前段、第310
    條之2、第454條第1項，刑法第28條、第158條第1項、第216
    條、第211條、第212條、第339條第1項、第55條、第219條
    ，刑法施行法第1條之1，判決如主文。
中    華    民    國     99    年    4    月     6    日
                        刑事第十三庭  法  官  蔡建興
以上正本證明與原本無異。
如不服本判決，應於收受送達後10日內向本院提出上訴書狀（應
敘述具體理由並附繕本）。
上訴書如未敘述理由，應於上訴期間屆滿後20日內補提理由書於
本院。
                                      書記官  黃英寬
中    華    民    國     99    年    4    月     6    日
附錄論罪科刑法條：
中華民國刑法第158條
（僭行公務員職權罪）
冒充公務員而行使其職權者，處3年以下有期徒刑、拘役或5百元
以下罰金。
冒充外國公務員而行使其職權者，亦同。
中華民國刑法第211條
（偽造變造公文書罪）
偽造、變造公文書，足以生損害於公眾或他人者，處1年以上7年
以下有期徒刑。
中華民國刑法第212條
（偽造變造特種文書罪）
偽造、變造護照、旅券、免許證、特許證及關於品行、能力服務
或其他相類之證書、介紹書，足以生損害於公眾或他人者，處1
年以下有期徒刑、拘役或3百元以下罰金。
中華民國刑法第216條
（行使偽造變造或登載不實之文書罪）
行使第210條至第215條之文書者，依偽造、變造文書或登載不實
事項或使登載不實事項之規定處斷。
中華民國刑法第339條
（詐欺取財罪）
意圖為自己或第三人不法之所有，以詐術使人將本人或第三人之
物交付者，處5年以下有期徒刑、拘役或科或併科1千元以下罰金
。
以前項方法得財產上不法之利益或使第三人得之者，亦同。
前二項之未遂犯罰之。

司法院資訊處製作；財團法人民間司法改革基金會備份。
